臺灣桃園地方法院民事判決　　　　　　　 94年度訴字第358號
原　　　告　大眾商業銀行股份有限公司
　　　　　　　　　　　　地下1.
法定代理人　丙○○
訴訟代理人　甲○○
　　　　　　戊○○
　　　　　　　　　　　　地下1.
被　　　告　丁○○
訴訟代理人　乙○○
上列當事人間請求清償債務事件，於民國94年6月6日辯論終結，
本院判決如下：
    主    文
被告應給付原告新台幣玖拾萬貳仟捌佰參拾玖元，及自民國89年
年9 月19日起至清償日止，按年息9.71％計算之利息，暨逾期在
6個 月以內者，按上開利率10％，逾期超過6 個月者，按上開利
率20％計算之違約金。
訴訟費用由被告負擔。
    事    實
甲、原告方面：
壹、聲明：如主文所示。
貳、陳述：
一、被告於民國83年8 月23日向原告借款新台幣（下同）1,300,
    000 元，約定借款期限自同日起至103 年8 月23日止，按年
    息9.71％計付利息，自借款日起，以每月為1 期，共分240
    期依年金法平均攤還本息，且如未按期攤還本息或違約時，
    全部借款即視為到期，其逾期清償在6 個月以內者，另按約
    定利率之10％，逾期超過6 個月者，另按約定利率20％加付
    違約金。詎被告未依約繳納系爭借款本息，原告遂聲請強制
    執行被告抵押之不動產，經本院86年度執字第9821號強制執
    行事件拍賣結果，原告僅受償87 0,000元，被告尚欠原告本
    金902,839 元及如主文所示之利息、違約金，為此依消費借
    貸關係提起本件訴訟。
二、對於被告抗辯之陳述：
    系爭借款利息、違約金係依兩造之約定請求，並無過高。
參、證據：提出中長期利率表、借據、授信約定書、本院86年度
    執字第9821號強制執行金額計算書分配表（下稱系爭分配表
    ）各1 件為證。
乙、被告方面：
壹、聲明：駁回原告之訴。
貳、陳述：對於系爭借款之借貸及被告抵押之不動產經本院86年
    度執字第9821號強制執行事件拍賣等事實不爭執，惟被告只
    欠原告約1,200,000 餘元，原告已獲償拍賣價金870,000 元
    ，則被告應僅剩約400,000 元借款債務尚未清償，且系爭借
    款利息及違約金比本金還多，顯然過高。
    理    由
壹、原告主張被告於83年8月23日向原告借款1,300,000元，詎被
    告未依約繳納系爭借款本息，經本院86年度執字第9821號強
    制執行事件拍賣被告抵押之不動產後，原告僅受償870,000
    元，被告尚欠原告本金902,839 元及如主文所示之利息、違
    約金，為此依消費借貸關係提起本件訴訟等語。被告則以系
    爭借款應僅剩約400,000 元尚未清償，且系爭借款利息及違
    約金過高等語資為抗辯。
貳、兩造不爭執之事實：
一、被告於83年8 月23日向原告借得1,300,000 元，約定借款期
    限自同日起至103 年8 月23日止，以每月為1 期，共分240
    期，依年息9.71％平均攤還本息，且如有一期未按期給付，
    全部借款即視為到期，其逾期清償在6 個月以內者，另按上
    開利率之10％，逾期超過6 個月者，另按上開利率20％加付
    違約金。
二、被告所有抵押之不動產經本院86年度執字第9821號強勢執行
    事件拍賣，原告獲償870,000 元。
參、原告主張其受償870,000 元後，被告尚欠原告本金902,839
    元及如主文所示之利息、違約金乙節，雖為被告所否認，辯
    稱：系爭借款債務僅剩約400,000 元尚未清償云云。惟查被
    告於系爭抵押之不動產強制執行時，乃積欠原告本金1,237,
    533 元，及自86年3 月23日起至清償日止，按年息9.71％計
    算之利息，暨自同年4 月24日起至同年10月23日止，按年息
    0.971 ％，與自同年10月24日起至89年9 月18日止，按年息
    1. 942％計算之違約金，經本院86年度執字第9821號強制執
    行事件進行分配結果，系爭不動產拍賣之價金870,000 元，
    經分別清償原告支出之強制執行費用39,339元、系爭借款自
    86年3 月23日起至89年9 月18日止之利息420,082 元、自86
    年4 月24日起至89年9 月18日止之違約金75885 元後，被告
    尚欠原告本金902,839 元，及自89年9 月19日至清償日止，
    按年息9.71％計算之利息，暨按上開利率20％計算之違約金
    ，有系爭分配表1 件在卷可稽，且為被告所不爭執（見本院
    94 年6月6 日言詞辯論筆錄），而兩造就被告提出之給付不
    足清償全部債權額時，依兩造簽訂之授信約定書第7 條約定
    由原告指定其抵充債務之順序，亦有原告提出之授信約定書
    1 存卷可按，且為被告所不爭執，則系爭借款債務經原告以
    系爭分配表所定之順序予以抵充，亦無不當。是被告辯稱其
    僅剩約400,000 元尚未清償云云，要無可採，堪認被告尚欠
    原告本金902,839 元，及自89年9 月19日至清償日止，按年
    息9.71％計算之利息，暨按上開利率20％計算之違約金。
肆、按消費借貸契約，借用人應於約定期限內，返還與借用物種
    類、品質、數量相同之物；又遲延之債務，以支付金錢為標
    的者，債權人得請求依法定利率計算之遲延利息，但約定利
    率較高者，仍從其約定利率，民法第478 條前段、第233 條
    第1 項分別定有明文。被告雖抗辯系爭借款利息及違約金過
    高云云，惟已為原告所否認。經查系爭借據約定之遲延利息
    及違約金未逾法定最高利率年息20％之範圍，與一般金融業
    者之違約金計算標準相較，並未偏高，基於契約自由原則，
    被告自應受系爭借據條款之拘束。至於被告認為系爭利息及
    違約金比本金還多，顯然過高，實因其積欠系爭借款多年未
    為清償，導致其利息、違約金不斷累積所致，尚難因此認為
    原告請求之系爭借款利息、違約金過高。是被告抗辯系爭利
    息、違約金過高云云，尚無可採。而被告既未依約清償系爭
    借款本息，依兩造之約定，系爭借款即視為全部到期，被告
    並應給付兩造約定之利息及違約金予原告，惟經原告聲請拍
    賣被告抵押之不動產受償結果，現尚餘本金902,839 元，及
    自89年9 月19日至清償日止，按年息9.71％計算之利息，暨
    按上開利率20％計算之違約金，未為清償，從而原告依消費
    借貸關係，請求被告給付如主文所示之本金、利息及違約金
    ，即屬正當，應予准許。
據上論結，本件原告之訴為有理由，依民事訴訟法第85條第2 項
，判決如主文。
中　　華　　民　　國　　94　　年　　6 　　月　　20　　日
                  民事第三庭    法　官　林雯娟
以上正本係照原本作成
如對本判決上訴，須於判決送達後20日內向本院提出上訴狀
中　　華　　民　　國　　94　　年　　6 　　月　　20　　日
                                書記官　簡維萍
